臺灣臺北地方法院民事判決　　　　　　 93年度簡上字第474號
上　訴　人　丁○○
被上訴人　　甲○○
　　　　　　華泰商業銀行股份有限公司
法定代理人　乙○○
以上二人共同
訴訟代理人　黃元龍律師
以上一人
訴訟代理人　丙○○
上列當事人間請求損害賠償事件，上訴人對於民國93年6月18 日
臺灣臺北地方法院臺北簡易庭93年度北簡字第7304號第一審判決
提起上訴，本院於94年5月18日言詞辯論終結，判決如下：
    主  文
上訴駁回。
第二審訴訟費用由上訴人負擔。
    事實及理由
一、本件上訴人主張：其於民國92年9月8日向被上訴人華泰商業
    銀行股份有限公司（以下簡稱華泰銀行）辦理「優惠購屋專
    案貸款」，貸款金額新臺幣（下同）1,800,000元，上訴人
    詢問承辦人員即被上訴人甲○○：其於91年1月8日向華南商
    業銀行北新分行（以下簡稱華南銀行）尚有一筆房屋貸款1,
    700,000元（下簡稱系爭華南銀行房貸），不知是否亦為優
    惠貸款等語，被上訴人甲○○允諾：可代為利用電腦網路查
    詢，若系爭華南銀行房貸為優惠貸款，本件即改為一般貸款
    等語，詎被上訴人甲○○疏未代為查詢上訴人是否符合申辦
    優惠貸款之資格，其僅要求上訴人簽名於切結書時，並未盡
    其允諾查詢之義務，是其顯借簽立切結書以卸其責。嗣於93
    年1月8日上訴人接獲臺灣土地銀行函表示上訴人因重複申請
    優惠貸款而取消資格，使上訴人先前於系爭華南銀行之房貸
    之優惠利率亦溯及改以一般購屋貸款利率計息，華南銀行通
    知上訴人補繳貸款利息差額187,322元，其始知被上訴人之
    不法行為，並致上訴人受有前揭損害等事實，爰依民法第18
    4條第1項前段、第188條第1項規定，請求被上訴人連帶賠償
    前揭利息差額187,322元（原審上訴人原起訴請求172,348元
    ，嗣於本院擴張為187,322元）及法定遲延利息等語。原審
    為上訴人敗訴判決，上訴人於本院則求為判決(一)原判決廢棄
    。(二)被上訴人應連帶給付上訴人187,322元。
二、被上訴人則以：上訴人向被上訴人華泰銀行申請本件優惠貸
    款，當時被上訴人甲○○係本件承辦人員，惟被上訴人甲○
    ○嗣於92年8月26日經由財團法人金融聯合徵信中心所提供
    資料，得知上訴人於華南銀行承貸另筆長期擔保放款，其為
    明暸上訴人該筆貸款是否為政府優惠購屋專案貸款，旋於翌
    日（即同年月27日）向上訴人索取財力證明文件之際，即向
    上訴人求證上訴人所申辦之系爭華南銀行房貸是否為優惠貸
    款，並告知上訴人該華南銀行房貸若為優惠貸款，本件應以
    一般貸款利率辦理，若重複申辦，兩筆貸款之優惠資格均會
    遭到取消等語，經上訴人明確向其表示其該筆貸款非政府優
    惠貸款，其在受理上訴人本件優惠貸款案之申辦過程，其為
    此並要求上訴人簽立切結書，聲明並切結上訴人絕無向金融
    機構重複申請專案優惠貸款情事，若嗣後經查明有重複申請
    情事，上訴人同意取消全部優惠貸款資格外，絕無異議，嗣
    上訴人於同年9月1日，至被上訴人華泰銀行復興分行辦理對
    保時，被上訴人甲○○為昭慎重，再次重申切結書之內容，
    故其已盡注意義務。上訴人重複申請政府優惠貸款，經金融
    機構查覺而取消全部優惠貸款資格，並應補繳差息，其不甘
    受損，竟指摘被上訴人甲○○允諾上訴人代為查詢系爭華南
    銀行房貸，並要求被上訴人賠償其損失云云，並非事實，且
    上訴人於陳情書中，亦已自承係因其未向華南銀行確認之疏
    失，導致優惠資格遭到取消，中央銀行審查系爭華南銀行房
    貸及被上訴人華泰銀行之核貸程序後，亦認為被上訴人無缺
    失，故回覆上訴人無法保留其優惠資格，上訴人主張並無理
    由。另證人即上訴人配偶黃溫友妹雖證稱甲○○允諾要去查
    明系爭華南銀行房貸是否為優惠貸款云云，惟其與上訴人係
    配偶關係，殊難期證詞無偏頗，是其證詞亦非可採等語，資
    為抗辯。求為判決：駁回上訴。
三、經查，上訴人主張其於上開時期向被上訴人華泰銀行辦理「
    優惠購屋專案貸款」時，貸款金額新臺幣（下同）1,800,00
    0 元，被上訴人甲○○允諾代為查詢其於91年1月8日向華南
    銀行另筆房屋貸款是否為優惠貸款云云，已提出之華泰銀行
    函、中央銀行函、立法委員羅明才服務處函、陳情書函、存
    摺各1份及中央銀行業務局函3份為證，惟被上訴人否認被上
    訴人甲○○允諾代為查詢其於該筆房屋貸款，是否為優惠貸
    款。從而，本件首應審究者乃被上訴人甲○○是否允諾代上
    訴人查詢其於該筆房屋貸款是否為優惠貸款？其有無不法行
    為？玆述如下：
    (一)查本件上訴人前於90年12月12日向華南銀行申請辦理房屋
      貸款優惠利率，華南銀行依其申請核貸在案，此有華南銀
      行檢送核貸之相關貸款契約、增補契約書、上訴人之申請
      書（詳原審卷第52頁至56頁），此為上訴人所不爭，本院
      觀之上開申請書業已載明本件係「金融機構二千億優惠購
      屋專案貸款之申請」等語，並經上訴人簽名其上，且前開
      增補契約第2條第3項第2款並明訂：「若違反政府本項專
      案貸款有關規定，而致被取消辦理本項專案貸款資格時，
      借款利息溯自借款日起改按2、（3）、１之約定計算」，
      其上亦有上訴人親簽且經對保無訛，有前揭函附增補契約
      一份在卷可稽，是上訴人自難諉為不知其於華南銀行房貸
      為優惠貸款及重複申貸之效果。上訴人主張其不知該筆華
      南銀行貸款是否為優惠利率貸款云云，已難遽認可採。
    (二)次查，被上訴人抗辯被上訴人甲○○於92年8月26日從財
      團法人金融聯合信用徵信中心查出前開華南銀行房貸，其
      於翌日（即同年月27日）向上訴人確認該筆貸是否為政府
      優惠購屋專案貸款乙節，有其提出與其所述相符之財團法
      人金融聯合徵信中心於92年8月26日查詢資料、被上訴人
      華泰銀行92年8月27日之外訪登記簿（見原審卷第100頁至
      105頁），是被上訴人前揭抗辯，即應非子虛。
    (三)第查，被上訴人復謂被上訴人甲○○為昭慎重，故於其向
      上訴人索取財力證明文件時，再度向上訴人求證系爭華南
      銀行房貸是否為優惠貸款，並告知上訴人該華南銀行房貸
      若為優惠貸款，本件應以一般貸款利率辦理，若重複申辦
      ，兩筆貸款之優惠資格均會遭到取消等語，為此要求上訴
      人簽立切結書等情，亦據其提出切結書一件（見原審卷第
      98頁）在卷足參。本院觀之該切結書開宗明義即載有「向
      貴行（即被上訴人華泰銀行）申請「金融機構辦理六千億
      元優惠購屋專案貸款」之房屋貸款」等語；並分別於第3
      點由上訴人聲明並切結「本人（即上訴人）絕無持本件貸
      款房地或購置數棟房地，向金融機構重複申請本案專案貸
      款情事，若嗣後經查明有上開情事，本人同意除取消全部
      優惠貸款資格外，向各金融機構所借得之所有本專案貸款
      ，均追溯自貸款日起，改按各該承辦金融機構一般購屋貸
      款利率計息，絕無異議」等語，並經立切結書人即上訴人
      簽名、用印於後。衡情上開文字與一般定型化契約條款內
      容龐雜、字體細小致消費者難以逐一辨認之情形有別，且
      該切結書內容簡明扼要，衡情上訴人於簽立此份切結書時
      ，應可知不得重複申貸否則將取消優惠資格並溯及借款日
      起改按一般利率計息等情。是被上訴人甲○○於承辦本件
      貸款過程中，既已提出前揭切結書要求上訴人簽認，且此
      切結書之內容清楚明確，上訴人堪以理解，已如前述，則
      被上訴人甲○○抗辯其已詳盡其告知，並提醒上訴人注意
      之義務乙節，應認有據。
    (四)至上訴人雖謂被上訴人甲○○允諾得代為利用電腦網路查
      詢，若系爭華南銀行房貸為優惠貸款，本件即改為一般貸
      款云云，惟被上訴人否認在卷，且抗辯財團法人金融聯合
      徵信中心所提供資料並未包括貸款是否為優惠貸款利率，
      是其不可能允諾代為查詢等語，就此本院函查財團法人金
      融聯合徵信中心其提供查詢各貸款銀行行庫資料，有無包
      括貸款利率或貸款種類，經該中心函覆本院謂「該中心並
      未建置貸款利率資料，是無從提供該項資料」，有該中心
      94 年4月6日（94）金徵（業）字第06037號覆函暨該中心
      建檔之授信科目代號對照表在卷可參，本院觀之該對照表
      所載，財團法人金融聯合徵信中心提供之個人信用資料查
      詢，其中授信部分僅包括貸款行庫之名稱、科目、訂約金
      額、未逾期金額、逾期金額等項，並未提供貸款利率，以
      本件上訴人系爭華南銀行之房貸資料為例，其中科目部分
      僅顯示「長期擔保放款」，尚無從得知是否為優惠利率貸
      款，是被上訴人甲○○辯辯其不可能允諾上訴人代為查詢
      系爭華南銀行房貸是否為優惠貸款乙節，即應堪採信。又
      證人即上訴人配偶黃溫友妹雖到院證稱：甲○○有說要去
      查明華南銀行房貸，再讓我們辦理優惠貸款，當時甲○○
      告訴我們查好了就會告訴我們等語（見本院93年11月23日
      言詞辯論筆錄）；惟證人黃溫友妹與上訴人係夫妻關係，
      利害休戚與共，本難期無偏頗之虞，況證人黃溫友妹前揭
      證詞與上訴人所稱「甲○○告訴我一個禮拜會給我回覆」
      云云（同前筆錄）亦非一致，是本院自難遽憑證人黃溫友
      妹證詞認定上訴人所陳為真。
    (五)按依據金融機構辦理優惠購屋專案貸款作業簡則規定，因
      該專案貸款係屬階段性政策貸款，且民眾向金融機構申請
      貸款時間並不一致，金融機構核撥時間亦不同，各貸款資
      料報至經理行建檔時間有落差，未必能即時查得貸款資料
      ，基於以上技術之困難，因此該專案開辦時，即規定承辦
      金融機構須向申貸人徵提未重複申貸切結書，旨在提醒申
      貸人不得重複申貸，而申貸人為維護切身權益，於申辦專
      案貸款時，自亦應善盡查明相關規定之注意義務。此有原
      告提出之中央銀行93年2月20日台央業字第0930000 659
      號函在卷可參（見原審卷11頁至12頁）。按基於將風險分
      配於支付最少成本即可防阻風險發生之人，以達成契約最
      高經濟效率之原則，優惠利率專案既有利於申貸人，關乎
      申貸人之權益，且申貸人對於其先前貸款案件是否適用優
      惠利率等情亦理應知之甚詳，則相較於貸款銀行，申貸人
      處於較易防阻風險之地位，自應負較高之注意義務，並應
      據實說明先前貸款案件適用之利率為何，而貸款銀行應負
      告知重複申貸之效果並提醒申貸人確認之義務。查上訴人
      既不爭執本件被上訴人華泰銀行承辦人員即被上訴人甲○
      ○於辦理本件貸款時，已提出切結書一份經上訴人簽名、
      聲明切結同意重複申請本專案貸款之後果，而該切結書與
      借據分屬不同文件，旨在確認上訴人並無重複申貸情事，
      故被上訴人甲○○於承辦本件貸款過程中，提出前揭切結
      書要求上訴人簽認，且此切結書之內容清楚明確，上訴人
      堪以理解，應認為被上訴人甲○○已盡其告知並提醒上訴
      人注意之義務。
    (六)末查，上訴人復稱系爭切結書附表，非其所寫，其切結時
      為空白云云（見本院93年10月19日言詞辯論筆錄），並執
      之否認該切結書效力，其不受拘束云云，惟觀之該切結書
      附表僅係載明本件借貸之申貸金機構名稱「華泰復興分行
      」、申貸時間「92，9，8」、貸款種類「長擔」及擔保房
      地門牌「新店市○○路59號4樓」，上開記載悉為兩造所
      不爭執，縱為被上訴人甲○○所書寫，亦不致影響其效力
      至明，是其辯稱切結書無效云云，自無可採。
四、綜上，上訴人所稱被上訴人甲○○允諾代其查詢系爭華南銀
    行房貸是否為優惠專案貸款云云，無可採信；被上訴人抗辯
    被上訴人甲○○於聯合徵信中心查詢後，已提醒上訴人注意
    、並要求上訴人簽立切結書乙節，應為可採，已如前述，從
    而，被上訴人抗辯被上訴人甲○○已盡其提醒上訴人注意之
    義務，並無過失可言。應堪採信。從而，上訴人依據侵權行
    為法律關係，請求被上訴人甲○○及其僱用人被上訴人華泰
    銀行連帶賠償利息差額187,322元，及自本件起訴狀繕本送
    達被上訴人之翌日起至清償日止，按年息5%之計算之遲延利
    息，即屬無據，應予駁回。原審為上訴人敗訴之判決，核無
    不合。上訴意旨指摘原判決不當，求予廢棄改判，為無理由
    ，應予駁回。
五、本件事證已臻明確，兩造其餘攻擊防禦方法及證據，經本院
    審酌，核與判決結果無影響，爰不予一一論列，附此敘明。
六、據上論結，本件上訴為無理由，依民事訴訟法第436條之1第
    3 項、第449條第1項、第78條，判決如主文。
中　　華　　民　　國　　94　　年　　6 　　月　　2 　　日
              民事第五庭審判長法　    官　吳青蓉
           　　　　　　　　　 法　    官　林秀圓
           　　　　　　　　　 法　    官　賴劍毅
以上正本係照原本作成
本件判決不得上訴
中　　華　　民　　國　　94　　年　　6 　　月　　3 　　日
                              法院書記官　吳芳玉
